行　政　法　院　判　決　　　　　　　　　　　　　八十八年度判字第二四五八號
　　原　　　告　甲○○
　　被　　　告　財政部臺灣省中區國稅局
右當事人間因綜合所得稅事件，原告不服行政院中華民國八十七年八月二十八日台八
十七訴字第四二五六○號再訴願決定，提起行政訴訟，本院判決如左︰
　　主  文
原告之訴駁回。
　　事  實
緣原告八十四年度綜合所得稅結算申報，被告以其漏報取自國防部中山科學研究院（
以下簡稱中科院）之薪資所得計新台幣（下同）二六四、三八四元，乃核定補徵稅額
二二、○九○元。原告不服，就取自中科院薪資所得二六四、三八四元部分，申經復
查結果，未准變更，提起訴願、再訴願，遞遭決定駁回，遂提起行政訴訟，茲摘兩
造訴辯意旨於次：
原告起訴意旨略謂：一、系爭所得（品位加給、技術加給部分）應免徵所得稅：（一
）按民國五十五年中華民國政府最高當局鑑於國際情勢日緊，國防科技必須力求自主
，以使國家屹立不搖，遂根據動員戡亂時期臨時條款第四條戡亂時期本憲政體制授權
總統得設置動員戡亂機構，決定動員戡亂有關大政方針。第五條總統為適應動員戡亂
需要，得調整中央政府之行政機構、人事機構及其組織所授予的權力，創立中科院，
並依據憲法第一百六十五條國家應保障教育、科學、藝術工作者之生活，並依國民經
濟之發展，隨時提高其待遇，第一百六十六條國家應獎勵科學之發明與創造，保護有
關歷史、文化、藝術之古蹟、古物。第一百六十七條國家對於左列事業或個人，予以
獎勵或補助．．．三、於學術或技術有發明者。．．．為法源，核予中科院非軍職員
工部分所得（即品位加給、技術加給）免徵所得稅之租稅優惠，並稍為彌補軍文職人
員（至今軍官品位加給仍為免稅）同工不同酬之憾，並為網羅滯留海外人才，歸國效
命之有利因素。以憲法為國家之根本大法，第一百七十一條法律與憲法牴觸者無效之
法定鐵則，原告據此主張被告及其上級督導機關財政部引用稅捐稽徵法第二十一條第
一款追課五年稅之處分事件顯然無效。蓋部分免稅突然轉為全部所得皆為應稅所得，
實為實質的降低待遇措施，自難謂無牴觸憲法第一百六十五條依國民經濟之發展，隨
時提高其待遇之保障。就中科院之命名、創立時之背景動機、及三十餘年的發展成就
（IDF 戰鬥機、雄蜂、天弓、天劍等飛彈及其他可公開或不可公開之成就、各級研究
人員之研究心得），自有憲法第一百六十五條、第一百六十六條、第一百六十七條第
三項之適用，應為無可置疑之事實。（二）再按「個人之綜合所得總額，以其全年左
列各類所得合併計算之．．．第三類：薪資所得．．．凡公、教、軍、警、公私立事
業職工薪資及提供勞務者之所得：薪資所得之計算，以在職務上或工作上取得各種薪
資收入為所得額。前項薪資包括：薪金、俸給、工資、津貼、歲費、獎金、紅利、各
種補助費及按月或按年分期給付之退休金或養老金．．．。」為所得稅法第十四條第
一項第三類所明定。同法第四條第八款「左列各種所得，免納所得稅．．．八、中華
民國政府或外國政府，國際機構、教育、文化、科學研究機關、團體，或其他公私組
織，為獎勵進修、研究或參加科學或職業訓練而給與之獎學金及研究、考察補助費等
。但受領之獎學金或補助費，如係為授與人提供勞務所取得之報酬不適用之」中之但
書規定，顯然為德不彰，牴觸憲法第一百六十七條國家應獎勵科學之發明與創造．．
．第一百六十七條第三項．．．於學術或技術有發明者．．．之保障。試問如沒有經
年累月實驗證明，再放大架設等實際勞務（心）之提供，何來科學之發明與創造，學
術與技術之發明，原告據此主張，系爭之中科院代表國家所核予國防科技人才之品位
加給（技術加給），不論發放之形式如何，皆有憲法第一百六十六條、第一百六十七
條所明定獎勵措施所引伸出租稅優惠之免稅規定之適用。二、政府機關對是項免稅之
認定：(一)、財政部部分：(1)、六十八年十一月三十日台財稅第三八五○一號函：「一
凡依職級按月、定額發給者，屬研究人員之薪資所得，應辦理扣繳，並於年度中報綜
合所得稅。二如係按研究計畫個案給付，並非通案、按職級、按月給付者，則為研究
補助費，依法可免納所得稅。三如屬第一種情形，中科院轉知各所得人自行向稽徵機
關補報並補繳應納稅款，可免予處罰，自六十九年一月起，中科院應於給付時依法扣
繳，所得人應於每年終後合併申報綜合所得稅。四本案經報奉行政院六十八年十一月
八日台六十八財第一一二○四號函准予備查在案。」責由中科院對系爭金額依其性質
自行判斷。就所得稅法第九十五條規定：「稽徵機關應隨時調查扣繳義務人對於有關
扣繳報告是否確實，並督促依照本法規定扣款納稅，稅捐稽徵人員依此逐年到中科院
查閱相關會計資料，而對系爭金額未予扣繳乙節，均未予置喙，顯證稅捐稽徵人員同
意中科院對該獎金性質認定為免稅範圍。(2)、財政部賦稅署於八十年一月四日就納稅
義務人所提出中科院非軍職人員薪資未盡合理之建言，移交桃園縣稅捐稽徵處查明，
經該處大溪分處派員調查瞭解，結果略以：「據中科院稱其員工薪資係分本俸及品位
加給（技術加給）兩部分，本俸依法課稅。至品位『技術』加給依所得稅法第四條第
八款規定為研究補助費，依法免納所得稅。」並函復納稅義務人略以：「中科院員工
研究（技術）加給，係政府為獎勵科技人員科技研究工作之研究補助費，此研究補助
費台端建議應改成單一薪俸核課綜合所得稅，以健全所得稅制，此案俟所得稅法修正
時將一併建議上級單位參採」。本案系爭所得依上開所陳，迨至八十年稅捐稽徵機關
仍視為免稅所得。(3)、溯自八十一年七月一日財政部台灣省北區國稅局（以下簡稱北
區國稅局）成立，對中科院給付之「品位加給」與「技術加給」究竟可否適用所得稅
法第四條第八款規定免課所得稅，認滋生疑義，乃於八十二年四月十五日北區國稅三
第八二○○七三○七號函財政部建議「考量中科院薪給制度對研究補助費性質之加給
未按個案給付，致應列入課稅範圍之因素，採不溯既往原則；明定自八十二年度起，
中科院非軍職人員研究補助費性質之品位（技術）加給均應列入薪資所得扣繳範圍，
並應依法申報綜合所得稅。」。財政部八十四年八月十四日台財稅第八四一六四一四
一八號函釋：「中科院給付非軍職員工七十九年度之『品位加給』及『技術津貼』之
所得稅徵免原則，仍請依本部六十八年十一月三十日台財稅第三八五○一號函辦理。
」仍以責由中科院對系爭金額依其性質自行判斷為原則。(二)、中科院部分：中科院從
五十五年中科院創立以至民國八十二年長達二十七年間，對系爭所得均依所得稅法第
四條第八款，認定為免稅所得，並未依所得稅法予以扣繳及填發年度薪資所得予員工
時予以納入。查本案品位加給（或技術加給）應否課徵所得稅，在六十八年財政部雖
擬具辦法於六十八年十一月八日台六十八財字第一一二○四號報行政院函准備查在案
，並以台財稅第三八五○一號函復國防部；國防部及中科院秉此遵循往例，就系爭所
得仍依憲法第一百六十六條、第一百六十七條所衍伸出的租稅優惠獎勵措施（即所得
稅法第四條第八款，非但書部分）認定為免稅所得，因此並未開立扣繳憑單於該院員
工，亦未將財政部函文轉知該院員工。八十一年十一月三日中科院尚以八十一訓誠字
第一六八七三號函北區國稅局，檢送有關研究補助費之相關資料及其性質說明，以證
實該筆研究補助費應屬免徵所得稅範圍。八十四年四月八日呈國防部「中科院非軍職
人員品位加給及技術津貼免稅認定理由」轉報財政部。國防部於八十四年四月十二日
及八十四年四月二十一日分別函行政院及財政部，請同意中科院品位加給及技術津貼
免扣繳所得稅。八十四年五月九日中科院函請北區國稅局重新認定中科院非軍職人員
品位加給及技術津貼應否徵免所得稅。國防部八十四年八月二十八日令轉財政部函覆
中科院所得稅徵免案，中科院於八十四年八月二十九日呈報國防部辦理申復。國防部
於八十四年九月二日轉行政院申復，仍請准予中科院品位加給及技術津貼免扣繳所得
稅。國防部依據部會協商結果於八十四年十一月十一日函請行政院裁奪。可茲認定於
此以前中科院仍認知該研究補助費乃免稅範圍。(三)、系爭金額發放方式：依中科院說
明本案研究補助費係以「個案」申請，換言之，是針對每個研究計畫個別申請，且其
發放方式是依各個員工對各個不同之專案所作之各別貢獻程度，分別發放。因此，在
不同之專案中，各參與員工所領取之研究補助費，並不固定，亦即並非定額給付。再
研究補助費依其性質原應依各階段進度，分別給予，但國防科技之研發乃經年累月始
能獲得成果（短者三年五年、長者逾十年），倘堅持該原則，將置員工生活於不顧，
有鑒於此，在會計上乃依員工參與程度不同，分別計算獎勵津貼之金額採按月給付，
此乃權衡變通之辦法，惟中科院係專案個別申請研究補助費，且按研究計畫個案分別
給付，應無疑義，由上述得知，本件之品位加給（或技術津貼）所得，依該函釋應屬
免稅範圍。財政部以台財稅第三八五○一號函示原則認定依職級按月定額發給者，應
屬薪資。中科院彈性做法若不為財政部所接受，亦不改其研究獎勵性質，應責成中科
院變更發放方式，以符稅法原則，不應就此抹殺其獎勵性質。三、政府機關對人民之
信賴應予保護：(一)、又按「機關之間對法條施行若有爭議，在爭議未確定前，如對人
民權益有所影響，應選擇對人民最有利之方法為之」。此法治國家行政權作用時之基
本原則下，為避免侵害人民的權利，依應為之當然限制。況且，如果其中之一機關施
行之結果是對人民有利之授益處分，且其依據是之前即已核定所為之行政命令或機關
與人民簽訂契約時即為之固有宣示，則縱或與其他機關間有爭議，最後結果如何，也
不能因此否認原有之授益結果，加以追回，或有追回之必要時，亦應由做成授益決定
之機關代為負擔。而此行政作用上之限制，是基於基本法理「誠信原則」，及衍伸至
行政法上即為「信賴保護原則」及「不溯及既往原則」之原理而生，以避免人民對國
家法治之不信任，而導致其他惡劣之後果（參照鈞院七十年度判字第九七五號、七十
一年度判字第一一一○號、七十九年度判字第二○九五號裁判要旨）。（二）、故公
法之爭訟，應有「信賴保護原則之適用」（參鈞院七十六年判字第四七四號判決），
蓋不管行政機關之決定是否合法，除了重大且明顯之瑕疵或其違法係可歸責於納稅義
務人外，行政機關之行為一經表露於外，人民通常會對其所造成「法律狀態」之存續
寄以信賴，並以之作為行為依據，此種依據信賴，應受保護，否則人民將生活於一不
確定之法律狀態中。(1)、政府機關乃屬一體，尚不得因編制之改變，而否認前者作為
，是以在未有新函令發布前，自不應因編制之改變，肆意將免稅所得列為應稅所得。
(2)、又北區國稅局亦坦承系爭品位加給（技術加給）究竟是否合於免稅要件滋生疑義
。(3)、再就北區國稅局於該函中亦建議「採不溯既往原則；明定自八十二年度起．．
．」依右述足證財稅機關亦認定系爭品位加給（技術加給）為免稅所得，政府對於人
民信賴應予保護。(4)、從五十五年中科院創立以至八十二年長達二十七年的認證下，
原告據此認為就領受自中科院代表國家所核予品位加給（技術加給）免稅待遇之法定
效力生效，為無可置疑之事實，信賴保護原則亦因而確立。原告自始即被告知是項系
爭金額為免稅所得，並逐年依中科院所開立之「薪資所得扣繳憑單」誠實申報，自無
財政部所云依所得稅法第七十一條規定申報系爭金額繳納稅額之依據。對系爭金額之
認定爭議，於中科院及財政部間爭議不休，迄八十四年行政院裁示，其間原告均無法
參與及得知是項爭議之始末。依財政部自訂原告需依六十八年台財稅第三八五○一號
函示原則，逐年申報系爭金額所得事宜，唯中科院並未將是項函文轉知所屬員工，原
告亦無從判定。四、其他有利原告之見解：（一）、又李總統在八十四年十月十二日
裁示「中山科學研究院文職員工『品位加給』及『技術津貼』所得稅追繳案，財稅單
位對法律的引用，不宜因時而異，以溯及既往的方式，追課亦有不妥，本案涉及人數
眾多波及層面甚廣，其可能衍生之社會問題，應予重，希行政院相關單位儘速妥善
處理，以免影響政府威信及當事人權益」。中華民國憲法保障人民之權利義務不會因
時而異，追課五年，李總統亦認屬不妥，影響政府威信及當事人權益。縱然不為原告
權益計，亦得為國家科技發展長遠計，並非全然免稅的租稅優惠制度，是為中科院吸
收優秀新血輪，永續發展的不二法門；試問無天弓飛彈之順利部署，豈有美製愛國者
飛彈之獲得，無雄蜂飛彈已巡弋海疆，美製魚叉飛彈又豈易獲得，台海和平因而確保
不少，或明或暗之全民利益福祉，斷非一億餘元的區區稅收所得所可比擬。被告基於
職掌欲追課此一億餘元稅收本無可厚非，但其缺乏二位蔣故總統之眼光與胸襟，以另
類思維來思考，顯然又不符國家整體利益之要求，有因小失大之譏。（二）、再則中
科院組成工作分子約類分為軍官及文職人員，文職人員又細分為文官、科技聘僱、技
術員、行政聘僱、僱工五類，其中軍官、文官、科技聘僱皆同領受品位加給（是故中
科院的軍官較非在中科院任職之軍官多領了一筆品位加給），但軍官的品位加給至今
仍是免稅，而文官、科聘人員的品位加給如不能免稅，將導致同工不同酬的不平衡心
理，而損及研發成效，是為當時層峰核予品位加給、技術加給免稅的另一主要考量之
因素。(三)、七十七年張憲義事件後，行政院籌組專案小組，經審慎研究結論：「決定
將核研所在實質上脫離中科院，重新定位，．．．薪資待遇亦維持原狀，過去以國防
研究名義編列的高幅度技術津貼，未來仍以同樣方式維持不變（即現今之核能加給）
，．．．」，核能研究院於七十八年七月改隸行政院原子能委員會，財政部亦未能直
接透過行政院取得核能研究所相關薪資資料，追討其隸屬中科院期間之『品位加給』
及『技術津貼』部分之補稅稅額，乃至延申追討中科院部分。財政部所云：「大溪稽
徵所多次函請中科院提示七十七年至八十二年支付非軍職員工『科技品位加給』及『
技術津貼』之扣繳暨免扣繳憑單等資料供核，該院均未予配合」，顯係推諉之詞。（
四）、聯合報八十七年二月二十六日報導：今年起中小學教師之課後輔導、暑期藝術
活動所得，要開始繳納所得稅。（賦稅署長王得山表示，過去財政部不瞭解中小學教
職員有政府發放薪資以外的所得，最近有人向財政部查詢，財政部在研究稅法規定後
，發現這類所得並不是稅法規定之免稅範圍，因此發布新解釋令，並且由今年起適用
。）檢視此篇報導，原告赫然發現財稅單位並未就另發現應徵之稅捐者，依法應補徵
教職員五年漏稅額並予以處罰，僅以「不瞭解」一詞帶過，另外軍醫除軍餉免稅外，
在軍醫院執業的加給均需繳稅，而中科院軍職員工除軍餉外，其研究加給（品位加給
）亦可免稅負。此種不公平的現象，顯示財稅單位嚴重違法失職，圖利特定階層人士
。自立晚報八十七年五月二十三日報導中科院的成立創始，及現今面臨的困境，追課
品位（技術）加給所引起抗爭事件，十分詳實，其中提及中科院是由蔣介石總統一聲
令下而創立，顯然一般輿論亦承認中科院的創立，來自於動員戡亂時期所賦於總統權
利而成立的研發機構，其享有免稅之租稅優惠待遇，是可以推論而得。五、綜合上述
，原告等認定中山科學研究院就其命名、成立背景及動機、三十年來的研發成就，自
有憲法第一百六十五條、第一百六十六條、第一百六十七條規定之適用，復經稅捐稽
徵人員依所得稅法第九十五條所授與法定認證權利，歷經二十五年的認證，國防部及
中科院代表國家所核予中科院非軍職員工品位加給（技術加給）免稅的法律效力為已
確立。以政府本屬一體，對於人民之承諾有不可不履行而分割承擔責任的義務；縱或
認為原先之承諾有更改之必要時，亦必採不溯既往之原則，不宜追課，以免有損政府
威信及當事人權益，況且所得稅法第四條第八款但書規定有牴觸憲法第一百六十六條
國家應獎勵科學之發明與創造．．．之規定，試問如果沒有經年累月的實驗驗證再實
際放大架設為工廠的實質勞務（心）提供，何來科學之發明與創造，學術與技術之發
明呢﹖由部分免稅的待遇，變為全部所得皆為應稅所得，是為降低待遇之措施又牴觸
憲法第一百六十條．．．並依國民經濟之發展，隨時提高其待遇之保障；憲法第一百
七十一條法律與憲法牴觸者無效，中央法規標準法第十一條法律不得牴觸憲法，命令
不得牴觸憲法或法律，下級機關訂定之命令不得牴觸上級機關之命令的規定，足證財
稅機關引用所得稅法第四條第八款中但書規定及稅捐稽徵法第二十一條第一款之述
欲追課中科院非軍職員工受領自國防部及中科院代表國家所核予之品位加給（技術加
給）免稅部分之所得稅，有不能適用之爭議。請判決將原處分、復查決定及一再訴願
決定均撤銷等語。
被告答辯意旨略謂︰一、本件原告八十四年度綜合所得稅結算申報，經被告所屬黎明
稽徵所核定綜合所得總額一、二○三、五六三元，應補稅額二二、○九○元，原告不
服，就核定其取自中科院之「技術津貼」二六四、三八四元項目，依法申請復查，原
告主張「技術津貼」不屬薪資所得為免稅所得，經查中科院所核發「技術津貼」之性
質，為經常性研究補助費給與，且按月按職級定額支給，依規定核屬提供勞務取得之
報酬為薪資所得；另中科院對於給付非軍職員工七十九年度之「品位加給」及「技術
津貼」，已依規定填發扣免繳憑單在案，又根據行政院秘書長八十四年十月十七日台
八十四財三七○○七號函復國防部八十四年九月二日珍琥字第二二九一號函稱：「
貴部報院為中山科學研究院給付非軍職人員之科技品位加給暨技術津貼免扣繳所得稅
一案，與現行法令規定不合，奉示：本案應依法課徵所得稅．．．」，又依財政部八
十五年十二月五日台財稅第八五一九二八○九一號函示：「．．．中山科學研究院支
付非軍職人員『科技品位加給』暨『技術津貼』，既經查明係通案依職級按月定額給
付，核屬所得稅法第十四條第一項第三類之薪資所得．．．應依法課徵綜合所得稅。
」復查後認為原核定並無不合，應予維持。原告於訴願時，復主張行政命令不可溯及
既往，經查中科院所訂科技人員品位加給支給標準表及技術員薪給標準表之等級，每
月按職級定額領取科技品位加給或技術津貼，該院與其聘僱人員之約定事項亦載明所
指薪給除實物代金及眷補費外，包括全部給與，又北區國稅局於八十二年間曾派員前
往該院瞭解結果，該院支付非軍職人員之品位加給及技術津貼係採按月給付方式，並
非按研究計畫個案給付，復經中科院八十一年十一月三日八十一訓誠字第一六八七三
號函，說明該院各類薪資扣繳所得狀況，略以該院於年度開始即訂有各項研究計畫，
並按照研究計畫逐月實施。各項研究計畫除一般經費外，為勵科技人員竭盡心智參
與研發工作，另編列研發人員研究補助費及技術津貼。為便利作業，研發人員研究補
助費係採按月發放方式，再經由成本歸戶手續，回歸計畫預算內（如研究補助費採個
案給付，必將增加人力及作業之負擔，不符經濟效益）等語，足見中科院給付非軍職
員工之品位加給及技術津貼之所得，屬經常性補助費給與，且依職級按月定額支給，
為提供勞務所取得之報酬，依行為時所得稅法第四條第八款但書及第十四條第三類規
定，核非免稅之所得，被告於法定核課期間內依法發單補徵稅款，並無不合。原告主
張基於信賴利益不宜追溯補徵，於法無據。二、本案原告提起本訴訟並無新理由，仍
執前詞，殊無可採。基上論結：原處分及所為復查、訴願、再訴願決定並無違誤，請
判決駁回原告之訴等語。
　　理  由
按中華民國政府或外國政府，國際機構、教育、文化、科學研究機構、團體，或其他
公私組織，為獎勵進修、研究或參加科學或職業訓練而給與之獎學金及研究、考察補
助費等所得，免納所得稅。但受領之獎學金或補助費，如係為授與人提供勞務所取得
之報酬，不適用之，為行為時所得稅法第四條第八款所規定。又凡公、教、軍、警、
公私事業職工薪資及提供勞務者之所得，為薪資所得，該項所得之計算，以在職務上
或工作上取得之各種薪資收入為所得額；前項薪資包括薪金、俸給、工資、津貼、歲
費、獎金、紅利、各種補助費及按月或按年分期給付之退休金或養老金。但為雇主之
目的，執行職務而支領之差旅費、日支費及加班費不超過規定標準者，及依同法第四
條規定免稅之項目，不在此限，復為同法第十四條第一項第三類所明定。查，本件原
告八十四年度綜合所得稅結算申報，被告以其漏報取自中科院之薪資所得計二六四、
三八四元，乃核定補徵稅額二二、○九○元，原告不服，就取自中科院薪資所得二六
四、三八四元部分，申經復查結果，未准變更，乃循序提起行政訴訟，主張如事實欄
所載。經查，憲法第一百六十五條係規定教育科學藝術工作者生活之保障，與憲法第
十九條規定人民有依法律納稅之義務，兩者併行不悖。前者，要求政府依國民經濟進
展之情形，隨時提高教育科學藝術工作者之待遇；但並不因此免除該類人員依法納稅
之義務。因此，除非法律明定，得免納稅義務者外，稅捐單位對之課徵各類稅款，無
違憲法第十九條、第一百七十一條及中央法規標準法第十一條之規定。從而，中科院
不論依何法源設立，其所屬人員是否具有同軍人之身分，除非法律明定免徵綜合所
得稅外，自不得解免其納稅之義務。又行政法上所謂信賴保護原則，係指人民因相信
既存之法秩序，而安排其生活或處置其財產，則不能因嗣後法規之制定或修正，而使
其遭受不能預見之損害，用以保護人民之既得權益。本原則之適用，係在禁止新制定
或修正法規有溯及既往之效力。而所謂平等原則，係指相同之事件應為相同之處理，
不同之事件則應為不同之處理，除有合理正當之事由外，否則不得為差別待遇，合先
明。本件中科院之預算雖分別依計畫編列人事費支應其員工之各項給與，但實際上
領受「品位加給」或「技術津貼」之非軍職人員，無論配屬之單位參與不同計畫，均
依該院所訂「科技人員品位加給支給標準表」、「技術員薪給標準表」之等級，每月
按級定額領取科技品位加給或技術津貼。且該院與其聘僱人員之約定事項亦載明所指
薪給，除實物代金及眷補費外，包括全部給與，其非軍職人員所領受之科技品位加給
或技術津貼，核屬因提供勞務所取得之報酬，應無行為時所得稅法第四條第八款免納
所得稅規定之適用。況北區國稅局於八十二年間派員前往該中科院瞭解結果，其支付
非軍職人員之科技品位加給及技術津貼確係按月給付方式，復經中科院八十一年十一
月三日（八一）訓誠字第一六八七三號函，說明該院各類薪資扣繳所得稅狀況：「以
該院於年度開始即訂有各項研究計畫，並按照研究計畫逐月實施。各項研究計畫除一
般經費外，為獎勵科技人員竭盡心智參與研發工作，另編列研發人員研究補助費及技
術津貼。為便利作業，研發人員研究補助費係採按月發放方式，再經由成本歸戶手續
，回歸計畫預算內（研究補助費採個案給付，必將增加人力及作業之負擔，不符經濟
效益）」等語。足見中科院給付非軍職員工之品位加給及技術津貼之所得，屬經常性
研究補助費給與，且依職級按月定額支給，為提供勞務所取得之報酬，依首揭規定，
核非免稅之薪資所得，被告依法發單補徵稅款，並未逾稅捐稽徵法第二十一條所定核
課期間，於法並無不合。至財政部（六十八）台財稅字第三八五○一號函釋說明：「
一、凡依職級按月定額發給者，應屬各該研究人員之薪資所得，應於給付時應依法辦
理扣繳，所得人並應於年度結算申報時合併申報課稅。二、如係按研究計畫個案給付
、並非通案按職級按月給付者，則為研究補助費，依法可免納所得稅。三、如屬第一
種情形，中科院以往未依法扣繳，所得人以往年度亦未申報納稅者，應即請中科院轉
知各所得人自行向稽徵機關補報並補繳應納稅款，可免予處罰，自六十九年一月起，
中科院應於給付時依法扣繳，所得人應於每年終後合併申報綜合所得稅。．．．」該
函釋係財政部依其法定職權所發布之命令，核與所得稅法及有關法規規定，並無違背
，且該函釋並未就系爭依職級按月定額發給之所得為應予免稅之承諾，又首揭所得稅
法之規定並未因修正而變更，行政院秘書長於八十四年十月十七日台八十四年財三七
○○七號函並非變更財政部（六十八）台財稅字第三八五○一號函釋，自無稅捐稽徵
法第一條之一及行政法信賴保護原則之適用，亦不得因北區國稅局向上級機關請求函
釋，而主張不溯既往原則免予補徵。且課稅與否應由稅捐稽徵機關依法認定，非可由
事業團體或機關自行認定之。而中小學教師課後輔導等所得，與本件系爭所得，性質
上並非相同之事件，本件被告所為課稅之處分，亦無違平等原則。另納稅義務人如有
所得稅法第十四條第一項各類之所得，即應依同法第七十一條規定申報納稅，而所得
稅法第九十五條之規定，僅係為加強課稅資料之正確性，授予稽徵機關調查及督促扣
繳義務人對於扣繳報告之確實，是尚不因稽徵機關未為調查或督促扣繳義務人，即認
納稅義務人就其取得之所得不負申報納稅之義務。從而，被告依據首揭法律規定，課
徵本件系爭所得稅，無違憲法第一百六十五條、第一百七十一條及中央法規標準法第
十一條之規定。原告主張，核無足採。原處分洵無違誤，一再訴願決定，遞予維持，
俱無不合。原告起訴意旨，難謂為有理由，應予駁回。
據上論結，本件原告之訴為無理由，爰依行政訴訟法第二十六條後段，判決如主文。
中    華    民    國     八十八      年      六      月      十一       日
                    行 政 法 院 第 五 庭
                                審 判 長 評  事      廖  政  雄
                                         評  事      趙  永  康
                                         評  事      沈  水  元
                                         評  事      林  清  祥
                                         評  事      劉  鑫  楨
右  正  本  證  明  與  原  本  無  異
                                         法院書記官  彭  秀  玲
中    華    民    國     八十八      年      六      月      十四       日
